【裁判字號】    98,抗,19
【裁判日期】    980728
【裁判案由】    清償債務
【裁判全文】
臺灣高等法院高雄分院民事裁定            98年度抗字第19號
抗  告  人  甲○○
代  理  人  乙○○
上列抗告人因債權人合作金庫資產管理股份有限公司（原為合作
金庫商業銀行股份有限公司）與債務人李祥源等間清償債務強制
執行事件，對於民國97年12月4 日台灣屏東地方法院96年度執字
第1568號所為裁定提起抗告，本院裁定如下：
    主  文
抗告駁回。
抗告程序費用由抗告人負擔。
    理  由
一、本件抗告意旨略以：本件查封標的之未保存登記建物暫編82
    6 建號（門牌：屏東縣萬丹鄉○○路254 號）之磚造鐵皮屋
    ，面積45.28 平方公尺，係抗告人所有，非債務人李祥源所
    有，且該磚造鐵皮屋，係抗告人於民國80年間重建並於83年
    間整修，在債權人於84年設定抵押權之前早已存在，自不適
    用民法第877 條之規定予以併付拍賣。況系爭建物並經台灣
    高等法院高雄分院97年度抗字第278 號裁定應廢棄執行程序
    ，執行法院自應依強制執行法第17條之規定，依職權撤銷查
    封，始為適法。又本件強制執行拍賣公告備註欄已詳載：本
    件拍賣之房屋暫編811 號據第三人甲○○陳稱由其興建，目
    前租予第三人李文吉、乙○○使用，租期10年，自96年4 月
    10日起至106 年4 月9 日止……。屏東地院執行處既稱該建
    物不在拍賣範圍，何以卻又將之送交鑑定價格，欲實施拍賣
    ，顯屬矛盾。倘若債權人欲主張併付拍賣，惟該標的為信託
    財產，依信託法之規定不得作為強制執行之標的，目前經向
    行政機關申請信託財產登記中，爰依法提起抗告，請求廢棄
    原裁定等語。
二、查本件抗告人前曾主張坐落屏東縣萬丹鄉○○段973 、974
    地號土地上暫編暫811 建號之未保存登記房屋及同上段970-
    2 、973 地號土地上暫編暫826 建號之未保存登記房屋，屬
    其所有，執行法院誤予執行，其已提起第三人異議之訴，依
    強制執行法第18條第2 項規定，聲請停止對上開系爭暫編暫
    811 及暫826 建號之未保存登記房屋之強制執行，經本院97
    年度抗字第278 號裁定准其提供擔保新台幣（下同）192 萬
    元後停止強制執行，有本院上開確定裁定可稽（本院卷第18
    至20頁）。抗告人主張本院上開裁定係廢棄執行程序云云，
    尚無可採。按強制執行開始後，雖有停止執行之裁定，但該
    裁定如以提出擔保為停止執行之條件者，在提出擔保以前仍
    不得停止執行（最高法院23年抗字第3165號判例參照）。抗
    告人既未依本院上開裁定提出已供擔保之證明，而聲請原執
    行法院撤銷查封，即無可採。
三、次按，「不動產所有人設定抵押權後，於同一不動產上，得
    設定地上權或其他以使用收益為目的之物權，或成立租賃關
    係。但其抵押權不因此受影響。前項情形，抵押權人實行抵
    押權受有影響者，法院得除去該權利或終止該租賃關係後拍
    賣之。不動產所有人設定抵押權後，於同一不動產上，成立
    第一項以外之權利者，準用前項之規定。」民法第866 條定
    有明文。又「土地所有人於設定抵押權後，在抵押之土地上
    營造建築物者，抵押權人於必要時，得於強制執行程序中聲
    請法院將其建築物與土地併付拍賣。但對於建築物之價金，
    無優先受清償之權。前項規定，於第866 條第2 項及第3 項
    之情形，如抵押之不動產上，有該權利人或經其同意使用之
    人之建築物者，準用之。」亦為民法第877 條所明定。經查
    ，本件債務人李祥源就其所有坐落屏東縣萬丹鄉○○段973
    地號土地，於84年9 月15日設定最高限額2,280 萬元之抵押
    權為擔保向債權人借款，嗣將該土地東南側部分面積45.28
    平方公尺出租與抗告人供其建造一層磚造蓋鐵皮房屋使用。
    而上開土地經原執行法院以底價1,688 萬元定期97年5 月1
    日第一次拍賣，無人應買，經債權人聲請，原執行法院於97
    年5 月14日除去此項租賃權之處分，並依前揭規定，將該建
    物與土地併付拍賣，於法並無不合。至抗告人主張未保存登
    記建物暫編826 建號之磚造鐵皮屋，係其於80年間重建並於
    83年間整修，在債權人於84年設定抵押權之前早已存在云云
    ，然此為抗告人所主張之實體上有無理由之問題，尚非本件
    執行法院所得審究，抗告人據此謂執行法院應依強制執行法
    第17條之規定以該財產非債務人所有為由，依職權撤銷查封
    云云，亦無可採。
四、抗告人另主張：本件強制執行拍賣公告備註欄記詳載：本件
    拍賣之房屋暫編811 號據第三人甲○○陳稱由其興建，目前
    租予第三人李文吉、乙○○使用，租期10年，自96年4 月10
    日起至106 年4 月9 日止……。屏東地院執行處既稱該建物
    不在拍賣範圍，何以卻又將之送交鑑定價格，欲實施拍賣，
    顯屬矛盾云云。經查，本件強制執行拍賣公告備註欄記載：
    「六、本件拍賣之暫編811 號建物據第三人甲○○陳稱由其
    興建，惟已受敗訴判決，後甲○○主張由其租予李文吉、乙
    ○○使用，租期10年（自96年4 月10日起至106 年4 月9 日
    止）……。拍定後點交。七、本件併付拍賣之暫編826 號建
    物據第三人甲○○陳稱由其承租973 地號土地後興建，惟該
    租賃權經本院（即原執行法院）除去處分。拍定後點交。」
    有本院調來原法院96年度執字第1568號清償債務執行案卷可
    稽。抗告人主張執行法院稱該建物不在拍賣範圍云云，與事
    實不符，應無可採。又，對信託財產固不得強制執行，惟基
    於信託前存在於該財產之權利，不在此限。觀之信託法第12
    條第1 項之規定自明。抗告人主張該標的為信託財產，目前
    經向行政機關申請信託財產登記中云云，縱令屬實，惟相對
    人係基於信託前抵押權人而行使權利，且上開建物經執行法
    院依民法第866 條、第877 條規定除去租賃權後，將該建物
    與土地併付拍賣於法並無不合，已如前述。抗告人主張其目
    前經向行政機關申請信託財產登記中，不得作為強制執行之
    標的云云，亦無可採。
五、綜上所述，抗告人請求撤銷查封，為無理由，不應准許。原
    執行法院駁回抗告人異議之聲明，並無不合。抗告意旨，指
    摘原裁定不當，求予廢棄，為無理由，應予駁回。
六、據上論結，本件抗告為無理由，依強制執行法第30條之1 、
    民事訴訟法第495 條之1 第1 項、第449 條第1 項、第95條
    、第78條，裁定如主文。
中    華    民    國    98    年    7     月    28    日
                            民事第五庭
                                審判長法官  蔡明宛
                                法      官  魏式璧
                                法      官  曾錦昌
以上正本證明與原本無異。
本件不得再抗告。
中    華    民    國    98    年    7     月    28    日
                                書  記  官  梁美姿


司法院資訊處製作；財團法人民間司法改革基金會備份。
